臺灣彰化地方法院刑事判決　　　　　　　96年度易字第1423號
公　訴　人　臺灣彰化地方法院檢察署檢察官
被　　　告　丁○○
選任辯護人　李佳蓉律師
上列被告因恐嚇等案件，經檢察官提起公訴（96年度偵字第6134
號），本院判決如下：
    主  文
丁○○以加害生命之事，恐嚇他人致生危害於安全，處拘役參拾
日，如易科罰金，以新臺幣壹仟元折算壹日。緩刑貳年。
被訴公然侮辱部分公訴不受理。
    犯罪事實
一、乙○○與丁○○係夫妻關係，緣甲○○於民國95年間搬入乙○○位在彰化縣永靖鄉○○路○段310 號住處後，丁○○即
    因此心生嫌隙，而於96年6 月12日下午1 時50分許，在上址
    住處內，向甲○○恫嚇稱：「要多注意伊女兒，她絕對要讓
    她們死，今天要出庭，伊如果敢去就要讓伊死」等語，以此
    加害生命之方式恐嚇甲○○，致甲○○心生畏懼，而危害其
    安全。
二、案經甲○○訴由彰化縣警察局員林分局報請臺灣彰化地方法
    院檢察署檢察官偵查起訴。
    理  由
壹、有罪部分
一、按告訴乃論之罪經告訴人在第一審辯論終結前，將其告訴撤
    回者，法院始應諭知不受理之判決，若非告訴乃論之罪，雖
    告訴人撤回其告訴，法院並不受其拘束，仍應逕行審判（最
    高法院23年非字第2 號判例要旨參照）。而按刑法第305 條
    之恐嚇危害安全罪乃非告訴乃論之罪，本案告訴人甲○○雖
    於96年11月2 日具狀向本院撤回恐嚇危害安全罪之告訴，有
    刑事撤回告訴狀1 紙（參見本院卷第21頁）在卷可佐，惟揆
    諸上開說明，被告所犯之罪既非告訴乃論之罪，自不生撤回
    告訴之效力，先予敘明。
二、次按除簡式審判程序、簡易程序及第376 條第1 款、第2 款
    所列之罪之案件外，第一審應行合議審判，刑事訴訟法第
    284 條之1 定有明文；本件被告所犯係屬刑事訴訟法第376
    條第1 款所列之罪，爰依法行獨任審判。再按被告以外之人
    於審判外之陳述，雖不符刑事訴訟法第159 條之1 至第159
    條之4 之規定，而經當事人於審判程序同意作為證據，法院
    審酌該言詞陳述或書面陳述作成時之情況，認為適當者，亦
    得為證據。當事人、代理人或辯護人於法院調查證據時，知
    有第159 條第1 項不得為證據之情形，而未於言詞辯論終結
    前聲明異議者，視為有前項之同意，刑事訴訟法第159 條之
    5 定有明文。立法意旨在於傳聞證據未經當事人之反對詰問
    予以核實，原則上先予排除。惟若當事人已放棄反對詰問權
    ，於審判程序中表明同意該等傳聞證據可作為證據；或於言
    詞辯論終結前未聲明異議，基於尊重當事人對傳聞證據之處
    分權，及證據資料愈豐富，愈有助於真實發見之理念，且強
    化言詞辯論主義，使訴訟程序得以順暢進行，上開傳聞證據
    亦均具有證據能力。查本案全部卷證，公訴人、被告及其選
    任辯護人均不爭執其證據能力，本院復衡以該等供述證據作
    成時之情況，應為適當，是可認後述所引用證據之證據能力
    均無疑義。
三、訊據被告丁○○矢口否認有何恐嚇犯行，辯稱：「伊當日係
    去找其夫乙○○詢問是否要同去法院開庭，但並未出言恐嚇
    甲○○」云云。惟查，上揭犯罪事實，業據證人即告訴人甲○○於警詢時證稱：「案發當日下午1 時50分許，丁○○到
    伊位在彰化縣永靖鄉○○村○○路○段310 號店裡，看到伊
    就大罵，還要伊多注意兩個女兒，說她絕對要她們死，她一
    個人配我女兒二人很值得，還說今天要出庭，伊如果敢去就
    要讓伊死，伊不理會丁○○並打電話報警，丁○○才離開，
    丁○○對伊說這些話時，伊很恐懼害怕，怕伊與女兒之生命
    會受到危害」等語明確，核與證人即被告之配偶乙○○於偵
    查中證述情節相符，且被告亦自承當日曾至乙○○上址住處
    ，且確有與告訴人甲○○有關之傷害案件需赴本院開庭一事
    ，參以被告前因告訴人甲○○告訴涉嫌傷害案件，經本院分
    別以96年度員簡字第207 號、96年度簡上字第181 號各判處
    拘役10日，減為拘役5 日、拘役30日，減為拘役15日在案，
    而證人乙○○復證稱被告因屢次懷疑其與告訴人甲○○關係
    不正常，與告訴人素有嫌隙，被告於開庭前出言恫嚇告訴人
    以制止告訴人出庭應訊，亦非全無可能，益徵證人甲○○、
    乙○○之證述應非子虛。至證人丙○○即被告公公雖於偵查
    及本院審理時均到庭結證稱：「案發當日伊在該處看電視，
    伊沒有聽到丁○○回罵甲○○，丁○○就自己騎機車離開」
    等語（見本院卷第25至26頁、偵查卷第23頁），惟其又證稱
    ：「伊聽到2 人爭吵不願過問，隨即離開到隔壁房間」等語
    ，是其有無親身經歷被告及告訴人口角爭執之全程經過，尚
    非無疑。再按恐嚇罪之成立並不以行為人真有加害之意為必
    要，而被害人是否心生畏懼，亦應本於社會客觀經驗法則以
    為判斷基準，再者，立法上亦未表明所加害之事，限於受恐
    嚇者本人之生命、身體、自由、財產。本件被告對告訴人告
    以「要多注意妳女兒，絕對要讓她們死」等語，依一般生活
    基本經驗判斷，均足使受恐嚇者因其自身生命、身體受惡害
    之通知而心生畏懼；況基於保護後輩子女之立場，縱其後輩
    子女未受告知，人身安全感未受影響，然對父母、長輩本身
    承受之嚴重精神壓力，及人身自由上所感受之重大威脅，亦
    足致生危害於安全，辯護人為被告辯護竟謂告訴人若果真遭
    恐嚇後仍未攜同其女迅速搬離該處，其應不致心生畏懼，衡
    與社會人情相悖離，不足採信。綜上，被告空言否認恐嚇犯
    行，應係犯後卸責之詞，實難採酌。
四、核被告丁○○所為，係犯刑法第305 條之恐嚇罪。爰審酌被
    告前即有多項傷害前科紀錄，素行非佳，本應循理性途徑解
    決家庭糾紛，竟因不滿告訴人行徑即施以恐嚇，對告訴人身
    心造成壓力與恐懼，所為實不足取，惟衡量犯罪動機，又除
    出言恐嚇外尚未對告訴人或其家人身體、生命造成實質傷害
    等一切情狀，量處如主文所示之刑，並諭知易科罰金之折算
    標準，以示懲儆。末查被告前未曾受有期徒刑以上刑之宣告
    ，經此偵、審程序，當知警惕信無再犯之虞，且其與告訴人
    復就本案達成和解，告訴人亦當庭表明不欲深究，有彰化縣
    員林鎮調解委員會調解書1 份附卷可按，本院因認所宣告之
    刑，以暫不執行為適當，併予宣告緩刑2 年，用啟自新。
貳、不受理部分
一、公訴意旨另略以：乙○○與被告丁○○係夫妻關係，緣告訴
    人甲○○於95年間搬入乙○○位在彰化縣永靖鄉○○路○段
    310 號住處後，被告丁○○即因此心生嫌隙，而於96年6 月
    12日下午1 時50分許，在上址住處內，以「臭雞巴、欠人幹
    」等語辱罵甲○○，因認被告丁○○此部分係涉犯刑法第
    309 條第1 項之公然侮辱罪嫌等語。
二、按告訴乃論之罪，告訴人於第一審辯論終結前，得撤回其告
    訴，又告訴經撤回者，法院應諭知不受理之判決，並得不經
    言詞辯論為之，刑事訴訟法第238 條第1 項、第303 條第3
    款及第307 條分別定有明文。
三、查本件公訴意旨認被告犯刑法第309 條第1 項之公然侮辱罪
    ，依同法第314 條之規定，須告訴乃論，茲據告訴人甲○○
    於96年11月2 日具狀撤回告訴，有刑事撤回告訴狀、彰化縣
    員林鎮調解委員會調解書各1 份在卷可佐，揆諸首揭規定，
    逕諭知不受理之判決。
據上論斷，應依刑事訴訟法第299 條第1 項前段、第303 條第3
款，刑法第305 條、第41條第1 項前段、第74條第1 項第1 款，
刑法施行法第1 條之1 第1 項、第2 項前段，判決如主文。
本案經檢察官蔡明達到庭執行職務。
中　　華　　民　　國　　96　　年　　11　　月　　22　　日
                  刑事第一庭    法  官  胡宜如
以上正本證明與原本無異。
如不服本判決，應於判決送達後10日內，向本院提出上訴書狀，
上訴書狀應「敘述具體上訴理由」，並按他造當事人之人數附繕
本。「切勿逕送上級法院」。
告訴人或被害人對於判決如有不服具備理由請求檢察官上訴者，
其上訴期間之計算係以檢察官收受判決正本之日期為準。
中　　華　　民　　國　　96　　年　　11　　月　　22　　日
                                書記官  蕭秀吉
附錄本案論罪科刑法條：
中華民國刑法第305條
以加害生命、身體、自由、名譽、財產之事，恐嚇他人致生危害
於安全者，處2 年以下有期徒刑、拘役或3 百元以下罰金。
